【裁判字號】    89,自,710
【裁判日期】    891130
【裁判案由】    偽造文書
【裁判全文】
臺灣臺北地方法院刑事判決                          八十九年度自字第七一０號
    自  訴  人  甲○○
    被      告  乙○○
右列被告因偽造文書案件，經自訴人提起自訴，本院判決如左：
    主      文
乙○○無罪。
    理      由
一、自訴意旨略如附件自訴狀所載，因認被告涉有偽造文書罪嫌云云。
二、按犯罪事實應依證據認定之，無證據不得推定其犯罪事實。又不能證明被告犯罪
    者，應諭知無罪之判決，刑事訴訟法第一百五十四條、第三百零一條第一項分別
    定有明文。次按事實之認定應憑證據，如未能發現相當證據，或證據不足以證明
    ，自不能以推測或擬制之方法，為裁判基礎（最高法院四十年臺上字第八六號判
    例參照）。再告訴人（自訴人亦同）之告訴，本以使被告受刑事訴追為目的，故
    其陳述是否與事實相符，自應調查其他證據，以資審認，苟其所為攻擊之詞，尚
    有瑕疵，則在此瑕疵未予究明以前，即不能遽採為斷罪之基礎（最高法院六十九
    年臺上字第一五三一號判例參照）。另按認定犯罪事實，所憑之證據，雖不以直
    接證據為限，間接證據亦包括在內，然無論直接或間接證據，其為訴訟上之證明
    ，須於通常一般之人均不致於有所懷疑，而得確信其為真實之程度者，始得據之
    為有罪之認定，倘其證明尚未達到此一程度，而有合理性懷疑之存在時，即無從
    為有罪之認定，此亦有最高法院七十六年臺上字第四九八六號判例可資參照。
三、本件自訴人認被告涉有偽造文書罪嫌，無非以八十八年五月廿一日送達予自訴人
    支付命令之送達證書上，有自訴人印文一枚為主要依據；訊據被告矢口否認右揭
    犯行，辯稱：伊未盜刻自訴人印章，收受法院支付命令；自訴人確住在台北市○
    ○○路○段二一七巷一弄五之四號等語。本院查：自訴人自訴被告盜刻自訴人印
    章，盜蓋在支付命令送達證書上，並未提出積極證據證明；第查自訴人亦無法證
    明被告乙○○於八十八年五月廿一日即收受法院支付命令送達證書日，被告確住
    在台北市○○○路○段二一七巷一弄五之四號內。綜上，既無積極證據證明被告
    被訴偽造文書之犯行，即應為被告無罪之推定。此外，復查無其他積極事證，足
    證被告有何偽造文書之犯行；不能證明被告上開被訴之犯行，依首開說明，自應
    為被告無罪之諭知，以昭公允。
據上論斷，應依刑事訴訟法第三百四十三條、第三百零一條第一項，判決如主文。
中      華      民      國      八十九      年    十一    月    三十   日
                                     臺灣臺北地方法院刑事第六庭
                                         法  官     梁耀鑌
右正本證明與原本無異。
如不服本判決，應於判決送達後十日內向本院提出上訴狀 (應附繕本) ，上訴於
臺灣高等法院。
                                          書記官    梁淑時
中      華      民      國      八十九      年    十二    月    一    日


司法院資訊處製作；財團法人民間司法改革基金會備份。
